【裁判字號】    99,交易,122
【裁判日期】    991125
【裁判案由】    過失傷害
【裁判全文】
臺灣高雄地方法院刑事判決             99年度交易字第122號
公  訴  人  臺灣高雄地方法院檢察署檢察官
被      告  李貞慧
上列被告因過失傷害案件，經檢察官提起公訴（99年度偵字第11
580 號），本院判決如下：
    主  文
李貞慧犯過失傷害罪，處有期徒刑月，如易科罰金，以新臺幣
壹仟元折算壹日。
    事  實
一、李貞慧於民國98年12月28日上午7 時15分許，駕駛車牌號碼
    9855-GP 號自用小客車（下稱系爭A 車）沿高雄縣旗山鎮○
    ○街由東往西方向行駛，行經該路段與中正路口（下稱系爭
    路口），欲左轉（起訴書誤載為右轉）中正路時，本應注意
    轉彎車應讓直行車先行，且應注意車前狀況並隨時採取必要
    之安全措施，而依當時天候晴、日間有自然光線、路面乾燥
    、無缺陷、無障礙物、視距良好，並無不能注意之情形，竟
    疏未注意而撞擊前方沿高雄縣旗山鎮○○路直行，由劉榮利
    所騎乘車牌號碼OSW- 776號重型機車（下稱系爭B 車），造
    成劉榮利受有右脛骨平台粉碎性骨折及右踝撕裂傷等傷害。
    李貞慧於肇事後，未被偵查犯罪機關發覺前，於員警到場處
    理時，向員警報明其為肇事者，說明事發經過，並自首而願
    接受調查。
二、案經劉榮利訴由高雄縣政府警察局旗山分局報告臺灣高雄地
    方法院檢察署檢察官偵查起訴。
    理  由
一、按被告以外之人於審判外之言詞或書面陳述，除法律有規定
    者外，不得作為證據；又被告以外之人於審判外之陳述，雖
    不符第159 條之1 至第159 條之4 之規定，但經當事人於審
    判程序同意作為證據，法院審酌該言詞陳述或書面陳述作成
    時之情況，認為適當者，亦得為證據；當事人、代理人或辯
    護人於法院調查證據時，知有第159 條第1 項不得為證據之
    情形，而未於言詞辯論終結前聲明異議者，視為有前項之同
    意，刑事訴訟法第159 條第1 項、第159 條之5 規定甚明。
    經查，本判決後開所引用之各該被告以外之人於審判外之陳
    述（包括書面陳述），雖屬傳聞證據，惟業經被告李貞慧及
    檢察官於審理期日時均表示無意見而不予爭執，且迄至言詞
    辯論終結前亦均未聲明異議，本院審酌上開證據資料製作時
    之情況，尚查無違法不當之瑕疵，亦認為以之作為證據應屬
    適當，故揆諸前開法律規定與說明，爰逕依刑事訴訟法第15
    9 條之5 規定，認前揭證據資料均例外有證據能力。
二、訊據被告固不否認有於前揭時、地與告訴人劉榮利發生車禍
    ，惟辯稱：伊到系爭路口時有停車看左右並無來車，並見到
    告訴人停在左方之早餐店門口，所以伊就放手煞車要通過系
    爭路口，沒想到一起步就撞上，伊並無過失云云。經查：
 1、於前揭時地，被告駕駛之系爭A 車右前車頭撞擊由告訴人所
    騎乘之系爭B 車右側車身，告訴人因而受有右脛骨平台粉碎
    性骨折及右踝撕裂傷等傷害，且當時天候晴、日間有自然光
    線、路面乾燥、無缺陷、無障礙物、視距良好等情，業據被
    告所不爭，並有高雄縣政府警察局旗山分局道路交通事故談
    話紀錄表、道路交通事故現場圖、調查報告表（一）（二）
    、現場蒐證照片20張、財團法人義大醫院診斷證明書附卷可
    憑（見警卷第8 、14-20 、24頁），應堪認定。
 2、告訴人於偵訊及審理時證稱：「當時我去早餐店買早餐。早
    餐店到系爭路口差不多有20公尺，我是在距離該路口10公尺
    左右就看到被告的車從義德街由東往西的方向行駛過來。被
    告到該路口有煞車慢下來，我到路口也有煞車，當時我騎乘
    的時速不怎麼快，因為當時剛起步，時速大約2 、30公里。
    我是沿中正路直行至義德街，被告駕駛的小客車從義德街出
    來要左轉中正路，然後就撞到我車子的右側。被告會撞上我
    是因為被告當時看右邊沒有注意看左邊才會撞上，我有看到
    被告當時的右邊有房屋障礙物，被告有看右邊的地方，頭再
    轉回正前方將車子往前開就撞上我了」等語（見本院卷第12
    -15 頁），且被告於偵訊時亦自承：「因為當時右方有房子
    擋住我的視線，我看右方來車，確定右方沒有車後，才剛剛
    回頭向前行駛，但煞車剛放就撞到告訴人了」等語（見偵卷
    第7 頁，本院卷第11頁），又案發當時天候晴、日間有自然
    光線、路面乾燥、無缺陷、無障礙物、視距良好，被告應無
    不能注意到系爭B 車之情形已如前述，顯然本案事故之發生
    係因被告至系爭路口時因右方有房屋遮蔽右方視線，致其偏
    重注意右方有無來車，未能注意到前方恰有告訴人騎乘系爭
    B 車亦至該路口而肇事無誤。再依告訴人、被告上開陳述及
    卷附前揭道路交通事故現場圖所示，被告自義德街由東往西
    方向行駛，欲左轉中正路，顯然被告為轉彎車無誤，而告訴
    人是沿中正路直行至義德街，應為直行之車輛，復佐以義德
    街之交通號誌為閃光紅燈，被告本應減速停車確保左右、前
    方均無來車，可安全通過系爭路口後，始得左轉通過該路口
    ，被告既未能注意到前方尚有系爭B 車欲直行中正路通過該
    路口即貿然前進，益徵其也有疏未注意轉彎車應讓直行車先
    行之行為無疑。
 3、至於被告雖辯稱：「我到路口停下來之後，左方看到告訴人
    停在我左方的早餐店門口，並非行駛中，我就確定我的左方
    沒有來車，我要往前左轉，才剛剛放我的手剎車就直接撞上
    去了，我也不知道告訴人是如何撞上來的。」等語（見本院
    卷第11頁），然此與告訴人上揭指述其騎乘系爭B 車於中正
    路上距離系爭路口10公尺左右就看到被告的車從義德街由東
    往西的方向行駛過來等詞不符。又倘被告所辯為真，則告訴
    人之車速想必相當快，始能在瞬間騎至系爭A 車前方，但觀
    前揭道路交通事故現場圖及現場照片所示，系爭B 車刮地痕
    僅東西方向約1.3 公尺，且無明顯煞車痕，而系爭A 車亦只
    受有少量刮痕，若系爭B 車當時車速相當快，系爭A 、B 之
    損害絕非僅此而已，足見告訴人所稱當時其騎乘的時速不怎
    麼快，因為當時剛起步，時速大約2 、30公里等情較可信。
    基此，被告上開辯詞，即非有據。
 4、檢察官固認被告亦有車輛行進間應與前方車輛保持隨時可以
    煞停之距離之過失行為云云，然按道路交通安全規則第94條
    第1 項係規定：「汽車在同一車道行駛時，除擬超越前車外
    ，後車與前車之間應保持隨時可以煞停之距離」，而本案被
    告係從義德街左轉中正路，告訴人則是沿中正路直行，顯然
    二者非在同一車道行駛，應無該項條文之適用，故被告應無
    檢察官上揭所指之過失行為。
 5、綜上所述，被告辯稱其無過失云云，顯與事實相違，洵非的
    論。揆諸前開論述，被告應就本案事故負過失責任，且其之
    過失行為與告訴人前述傷害間，顯有相當因果關係。本件事
    證既明，被告犯行堪以認定，應依法論科。
三、核被告所為係犯刑法第284 條第1 項前段之過失傷害罪。被
    告於肇事後，向到場處理員警坦承肇事而願接受裁判，有卷
    附高雄縣政府警察局道路交通事故肇事人自首情形紀錄表可
    參（見警卷第23頁），爰依刑法第62條前段之規定減輕其刑
    。爰審酌被告未能注意轉彎車應讓直行車先行，及車前狀況
    並隨時採取必要之安全措施即率予左轉，侵害告訴人直行車
    之路權，因而致告訴人受有前揭傷勢，暨念及其未曾因犯罪
    經法院判罪處刑，素行尚佳，有臺灣高等法院被告前案紀錄
    表存卷可稽，並考量其之智識程度、犯後態度等一切情狀，
    量處如主文所示之刑，並諭知易科罰金之折算標準，以示懲
    戒。
據上論斷，應依刑事訴訟法第299 條第1 項前段，刑法第284 條
第1 項前段、第62條前段、第41條第1 項前段，判決如主文。
本案經檢察官陳俊宏到庭執行職務。
中    華    民    國    99    年    11    月    25    日
              刑事第十七庭  審判長法  官  陳培維
                                  法  官  陳君杰
                                  法  官  余銘軒
以上正本證明與原本無異。
如不服本判決應於收受送達後10日內向本院提出上訴書狀，並應
敘述具體理由；如未敘述上訴理由者，應於上訴期間屆滿後20日
內向本院補提理由書（均須按他造當事人之人數附繕本）「切勿
逕送上級法院」。
中    華    民    國    99    年    11    月    26    日
                                  書記官  吳書逸
附錄論罪科刑法條
中華民國刑法第284條
（過失傷害罪）
因過失傷害人者，處 6 月以下有期徒刑、拘役或 5 百元以下罰
金，致重傷者，處 1 年以下有期徒刑、拘役或 5 百元以下罰金
。
從事業務之人，因業務上之過失傷害人者，處 1 年以下有期徒
刑、拘役或 1 千元以下罰金，致重傷者，處 3 年以下有期徒刑
、拘役或 2 千元以下罰金。

司法院資訊處製作；財團法人民間司法改革基金會備份。
